臺灣臺北地方法院行政訴訟判決　
110年度交字第273號
原      告  楊炤昌  
被      告  臺北市交通事件裁決所


代  表  人  蘇福智  
上列當事人間交通裁決事件，原告不服被告民國110年5月4日北
市裁罰字第22-Z00000000號裁決，提起行政訴訟，本院判決如下
：
    主  文
原告之訴駁回。
訴訟費用新臺幣參佰元由原告負擔。
    事實及理由
一、程序事項：
　　本件係因原告不服被告依道路交通管理處罰條例（以下簡稱
    為道交條例）第8條所為之裁決，提起行政訴訟，經核屬行
    政訴訟法第237 條之1 第1項第1 款規定之交通裁決事件，
    爰依同法第237 條之7 規定，不經言詞辯論，逕為判決。
二、事實概要：
　㈠原告駕駛偉信儀器股份有限公司（以下簡稱為偉信公司）所
    有車號000-0000號自用小客貨車（以下稱為系爭汽車）於民
    國110年2月23日上午9時56分許，沿國道1號北向行經17.7公
    里處時，因涉有「未依規定使用路肩（於禁止變換車道之路
    肩變換至外側車道）」之違規行為，經民眾檢具科學儀器即
    行車紀錄器拍攝之影像資料，向內政部警政署國道公路警察
    局第一公路警察大隊（以下稱為舉發機關）提出檢舉。舉發
    機關查證後認原告違反道交條例第33條第1項第9款規定，乃
    於110年3月4日製單國道警交字第Z00000000號對車主偉信公
    司逕行舉發。
　㈡原告以偉信公司代表人名義提出申訴，經舉發機關查復認違
    規屬實，原告遂於110年5月4日臨櫃申請歸責自己並要求裁
    決，被告即作成北市裁罰字第22-Z00000000號裁決書（以下
    稱為原處分），裁處原告罰鍰新臺幣（下同）4,000元、記
    違規點數1點，且於當日完成送達。原告於110年5月13日向
    本院提起本件行政訴訟。
三、本件原告主張：
  ㈠本人今年3月收到舉發機關舉發通知單（單號：國道警交字第
    Z00000000號），其所述違規事實為未依規定使用路肩，惟
    所附的4幀照片顯示本人所駕駛系爭汽車並非行駛於路肩，
    顯與舉發違規的事項不符。
  ㈡被告回覆本人申訴所附追加的5幀照片，與本人收到110年3月
    4日舉發機關另函單號國道警交字第Z00000000號舉發通知單
    所舉證的4幀照片為同一時間，照片也有3張相同。而此張國
    道警交字第Z00000000號舉發通知單已於110年3月17日繳清
    罰鍰。
  ㈢被告以本人已繳交罰鍰的違規案件中相同的照片駁回本人對
    原處分舉發的申訴，實無法令人信服，故提出行政訴訟請撤
    銷原處分等語。並聲明：原處分撤銷。
四、被告則答辯以：
　㈠卷查本案經舉發機關就違規事實查復，有關系爭汽車於前揭
    違規時間，在違規地點違規使用路肩（於禁止變換車道處變
    換至主線車道）案，係民眾現場目睹該車違規，以科學儀器
    取得證據資料向舉發機關提出檢舉。經查本案違規路段於國
    道1號北向19.34公里處設有「路肩限行小車禁止變換車道」
    告示牌，系爭汽車由路肩變換至減速車道後，並未依規定下
    交流道，且又向左變換至主線外側車道行駛，違規屬實。
　㈡經檢視民眾檢舉影片，影片開始時間為09：55：11，畫面中
    有內、外側車道及路肩，檢舉人車輛位於外側車道，當時天
    候晴，日間視距良好，柏油路面乾燥、無缺陷且無障礙物等
    情狀；影片時間09：55：16，道路右側有「前方路肩通行禁
    止變換車道」之告示牌面清楚可辨；影片時間09：55：54，
    道路右側有「路肩限行小車禁止變換車道」之告示牌面清楚
    可辨；影片時間09：56：15，系爭汽車出現在檢舉人車輛右
    側路肩車道；影片時間09：56：18至22秒，路面開始出現虛
    線將車道分為內側車道、外側車道、減速車道及路肩，系爭
    汽車跨越路肩進入減速車道，全程未使用方向燈，檢舉人車
    輛亦向右變換車道至減速車道；影片時間09：56：42至50秒
    ，系爭汽車自減速車道向左變換車道至外側車道，全程未使
    用方向燈，並繼續行使外側車道，影片結束。本案原告駕駛
    系爭汽車於禁止變換車道之路肩變換至主線車道，違規屬實
    等語。並聲明：駁回原告之訴。
五、本院之判斷：
  ㈠按「汽車行駛於高速公路、快速公路或設站管制之道路，不
    遵使用限制、禁止、行車管制及管理事項之管制規則而有下
    列行為者，處汽車駕駛人新臺幣3 千元以上6 千元以下罰鍰
    ：…九、未依規定使用路肩。」、「汽車駕駛人有下列各款
    所列條款之一者，除依原條款處罰鍰外，並予記點：一、有
    第33條第1項…情形之一者，各記違規點數1點。」，道交條
    例第33條第1項第9款及第63條第1項第1款分別定有明文。次
    按「汽車行駛高速公路及快速公路，不得有下列行為：…二
    、在路肩上行駛，或利用路肩超越前車或倒車。…」、「為
    維護高速公路及快速公路交通安全與暢通，高速公路及快速
    公路管理機關或警察機關於必要時，得發布命令，指定時段
    於高速公路及快速公路特定匝道或路段之車道、路肩，禁止
    、限制或開放車輛通行。」，分別為高速公路及快速公路交
    通管制規則第9條第1項第2款、第19條第3項所明定。從而，
    高速公路及快速公路路肩之使用，除供緊急事故之救援使用
    ，或為暫時疏解特定期間交通壅塞現象等公益目的，於指定
    時段開放特定路段之路肩使用外，以禁止使用為原則，而開
    放路段、時段均有明確告示，對於未告示之路段或時段，駕
    駛人自應遵守禁止行駛路肩之規定。又依處理細則附件違反
    道路交通管理事件統一裁罰基準表之規定，小型車行駛高、
    快速公路違規行駛路肩，期限內繳納罰鍰或到案聽候裁決者
    ，統一裁罰基準4,000元，應記違規點數1點。
　㈡經查：
　　⒈原告駕駛系爭汽車，於前揭違規時間沿國道1號向北行駛至
      17.7公里處（臺北市內湖區成功路出口匝道前）時，由原
      行駛之路肩，漸次穿越路面邊線、穿越虛線，向左變換至
      減速車道，再變換至主線車道之情，業據本院勘驗檢舉人
      所提供之採證錄影查明，勘驗筆錄（本院卷第95頁至第10
      9頁）且已請兩造表示意見，原告雖函覆提出質疑（詳後
      述），惟就其駕駛系爭汽車於前揭時間行經前揭路段則未
      否認，原告駕駛系爭汽車，由路肩變換車道回主線車道之
      情，要屬明確。
　　⒉次查國道1號北向車道，於違規地點前方之19.34公里處，
      設有「前方路肩通行禁止變換車道」告示牌，18.65公里
      處則有「路肩限行小車禁止變換車道」告示牌，亦據舉發
      機關於申訴查復程序中，函覆被告說明清楚（本院卷第75
      頁、第76頁），原告駕駛系爭汽車，由路肩向左變換至主
      線車道，違反前揭高速公路及快速公路交通管制規則第9
      條第1項第2款、第19條第3項規定，該當道交條例第33條
      第1項第9款「行駛高速公路違規使用路肩」之要件，乃可
      認定。
　㈢原告以舉發機關所提出之採證照片（時間顯示為09：56：45
    ），並未顯示系爭汽車行駛於路肩之事實；嗣補充提出之照
    片（時間顯示為09：56：18），則用以舉發另案變換車道未
    使用方向燈（舉發單號為Z00000000號）等情，質疑原處分
    重複舉證云云。查：
　　⒈舉發機關、被告所以舉發、裁罰原告，乃因檢舉人所提出
      採證錄影顯示與證明原告有違規行為。舉發通知單所檢附
      之照片，僅係為使受舉發人知悉被舉發違規行為，而於採
      證錄影中擷取部分者，非謂舉發通知單所附照片，即為舉
      發機關、被告用以認定事實之全部證據。本件原告駕駛系
      爭汽車，由路肩向左變換車道之情，既經本院勘驗採證錄
      影明確，業如前述；況原告就另案舉發通知單所檢附、足
      以顯示系爭汽車行駛於路肩之照片（時間顯示為09：56：
      18）既不爭執，益徵原告確有駕駛系爭汽車不依規定使用
      路肩之違規。原告爭執舉發通知單所附照片未顯示系爭汽
      車行駛路肩云云，顯有誤解。
　　⒉原告以另案爭執重複舉發，核其意應在主張本件有一行為
      二罰之情。
　　　⑴按行政罰法第24條第1項規定：「一行為違反數個行政法
        上義務規定而應處罰鍰者，依法定罰鍰額最高之規定裁
        處。但裁處之額度，不得低於各該規定之罰鍰最低額。
        」、第25條第1項規定：「數行為違反同一或不同行政
        法上義務之規定者，分別處罰之。」，又一行為不二罰
        原則適用之前提，須行為人所為違反法規範義務之行為
        數必須為一行為，強調對於人民違反數個法規範義務之
        一個行為（作為或不作為），倘國家給予多次之裁罰將
        有違反比例原則之可能而應禁止之，換言之，一行為不
        二罰原則僅在行為人以「一行為」違反行政法上之義務
        時，始有適用。而所謂一行為，包括「自然一行為」與
        「法律上一行為」；所謂「數行為」，則係指同一行為
        人多次違反同一行政法上義務規定，或違反數個不同行
        政法上義務規定，其行為不構成「自然一行為」或「法
        律上一行為」者而言。至違反行政法上義務之行為是否
        為「一行為」，須就個案具體事實予以綜合判斷，亦即
        就個案具體情節，斟酌法條文義、立法意旨、期待可能
        、受責難程度、所生影響及社會通念或專業倫理等因素
        綜合決定之。
　　　⑵次按汽車行駛高速公路，應遵守高速公路管理機關或警
        察機關所發布關於路肩行駛之限制，前揭高速公路及快
        速公路交通管制規則第19條第3項、道交條例第33條第1
        項第9款已有明文；另「行車遇有…變換車道等情況所用
        之燈光及駕駛人之手勢，應依下列規定：…六、變換車
        道時，應先顯示方向燈或手勢。」，道路交通安全規則
        第91條第1項第6款亦規定清楚，違反者得依道交條例相
        關規定處罰，是汽車行駛於高速公路時，遵守關於路肩
        行駛之限制規定，以及變換車道時應先顯示方向燈，均
        為駕駛人應負之行政法上義務。原告既經考驗合格而為
        執有執照之駕駛人，就此不能諉為不知。而汽車行駛變
        換車道與顯示方向燈，依上開規定固理應同時或於極密
        接時間內接續發生，但審之變換車道乃駕駛人行駛操控
        時有關車輛行向之選擇及判斷，方向燈則係在提醒、警
        告後方車輛己車行向之變換，從法令之規範意旨、乃至
        關於駕駛行為之社會通念，均難將「變換車道」與「使
        用方向燈」看成一行為。故本件舉發機關針對系爭汽車
        由路肩向左變換車道、以及變換車道時未使用方向燈之
        違規行為，分別製開通知單予以舉發，並無涉一行為二
        罰而違反行政罰法第24條第1項規定之情形。原告以本
        件舉發機關所提出證據資料與另案（未使用方向燈）重
        複、及其已經繳交該另案罰鍰等情，爭執本件之舉發與
        裁罰，亦有未洽而非可採。
六、綜上所述，本件原告駕駛系爭汽車，於前述違規時間行經違
    規地點時，有由路肩向左變換車道之「行駛高速公路違規使
    用路肩」違規行為，可以認定。被告依據道交條例第33條第
    1項第9款、第63條第1項第1款、處理細則附件違反道路交通
    管理事件統一裁罰基準表等規定，以原處分裁處原告罰鍰4,
    000元、並記違規點數1點，經核於法並無違誤。原告以上開
    各節爭執，請求撤銷原處分，乃無理由，應予駁回。
七、本案判決基礎已臻明確，兩造其餘攻擊防禦方法及訴訟資料
    ，經本院審核後，認與判決結果不生影響，且無調查之必要
    ，爰不一一論述及調查，併此敘明。
八、第一審裁判費為300元，依法應由敗訴之原告負擔，且係原
    告於起訴時繳納，爰確定第一審訴訟費用如主文第2項所示
    。
據上論結，本件原告之訴為無理由，依行政訴訟法第237條之8第
1項、第98條第1項前段，判決如主文。 
中　　華　　民　　國　　110 　年　　10　　月　　15　　日
　　　　　　　　　行政訴訟庭　法　官　吳坤芳
上為正本係照原本作成。
如不服本判決，應於判決送達後20日內，向本院提出上訴狀並表
明上訴理由（原判決所違背之法令及其具體內容或依訴訟資料可
認為原判決有違背法令之具體事實），其未載明上訴理由者，應
於提出上訴後20日內向本院補提理由書（上訴狀及上訴理由書均
須按他造人數附繕本，如未按期補提上訴理由書，則逕予駁回上
訴），並應繳納上訴裁判費新臺幣750元。

中　　華　　民　　國　　110 　年　　10　　月　　15　　日
　　　　　　　　　　　　　　　書記官　林妙穗

訴訟費用計算書
項　　　　目　　　　　　　金　額（新臺幣）　　備　註
第一審裁判費　　　　　　　　300元
合        計　　　　　　　　300元